【裁判字號】    97,上易,1223
【裁判日期】    970624
【裁判案由】    竊盜
【裁判全文】
臺灣高等法院刑事判決                97年度上易字第1223號
上  訴  人
即  被  告  乙○○
上列上訴人因竊盜案件，不服臺灣桃園地方法院97年度易字第
134號，中華民國97年3月31日第一審判決（聲請簡易處刑案號：
臺灣桃園地方法院檢察署96年度偵字第25897號），提起上訴，
本院判決如下：
    主  文
上訴駁回。
    事實及理由
一、本案經本院審理結果，認第一審以被告乙○○犯刑法第321
    條第1項第1、3款之加重竊盜罪，並有累犯之加重事由，處
    以有期徒刑10月，認事用法及量刑均無不當，應予維持，並
    引用第一審判判決書記載之事實、證據及理由（如附件）。
二、被告上訴意旨略以：伊當晚原與朋友約在公園邊，因等不到
    朋友，且肚子疼痛內急，剛好路過被害人甲○○居住之社區
    鐵門小門沒關，伊就進入該32號空屋內上廁所，被害人所有
    之馬達並非伊竊取，伊因有做過心臟移植手術，不能搬重物
    ，伊不可能去搬馬達云云。惟上揭事實業據證人甲○○於原
    審證述屬實，並於被告所在之空屋1樓（即32號）樓梯旁之
    地板查獲甲○○失竊之馬達2個，復於甲○○隔壁空屋內（
    即18號）查扣鐵剪等竊盜工具1批可佐，及贓物領據、現場
    、贓物、扣案工具之照片等在卷可稽。且衡諸證人甲○○居
    住之社區設有鐵門隔絕內外，被告縱有內急，亦無捨距離公
    園較近土地公廟之廁所不用，而步行至距離約10公尺外之社
    區，並擅自開啟該社區鐵門上之便門，進入該社區內尋找廁
    所之理，故被告上揭辯詞，顯係畏罪卸責之詞，不足採信。
    被告猶執前詞否認犯行，指摘原判決不當，其上訴為無理由
    ，應予駁回。
據上論斷，應依刑事訴訟法第373條、第368條，判決如主文。
本案經檢察官謝英民到庭執行職務。
中    華    民    國    97    年    6     月    24    日
                  刑事第二庭審判長法  官  呂丹玉
                                  法  官  李麗玲
                                  法  官  林恆吉
以上正本證明與原本無異。
不得上訴。
                                  書記官  陳盈璇
中    華    民    國    97    年    6     月    24    日
附件：
臺灣桃園地方法院刑事判決               97年度易字第134號
公  訴  人  臺灣桃園地方法院檢察署檢察官
被      告  乙○○  男  39歲（民國○○年○○月○日生）
                    國民身分證統一編號：Ｚ000000000號
                    住桃園縣大園鄉○○路○段60巷2弄10號
上列被告因竊盜案件，經檢察官聲請簡易判決處刑（96年度偵字
第25897 號），經本院認有刑事訴訟法第451 條之1 第4 項但書
情形，改行通常訴訟程序，本院判決如下‥
    主    文
乙○○共同於夜間侵入住宅、攜帶兇器而竊盜，累犯，處有期徒
刑拾月。
    事    實
一、乙○○前曾因贓物案件，經本院於民國95年2 月17日以95年
    度桃簡字第200 號刑事簡易判決判處有期徒刑4 月，於同年
    2 月17日判決確定，於95年4 月17日易科罰金執行完畢。詎
    猶不知悔改，復與年籍不詳之成年男子共同基於意圖為自己
    不法所有之犯意聯絡，於96年10月16日凌晨零時前之夜間某
    時，分持不詳人所有、客觀上足供作為兇器使用之鐵剪1 把
    、尖嘴鉗2 把、鉗子1 把、螺絲起子5 支、老虎鉗1 把及扳
    手1 把等工具，一同進入桃園縣大園鄉○○○路120 巷17號
    至32號間某無人居住之空屋，再經由前址每戶相連之4 樓樓
    頂，前往桃園縣大園鄉○○○路120 巷20號甲○○住處4 樓
    樓頂，竊得甲○○所有置於該處之馬達2 顆（價值約新臺幣
    1 萬元），得手後，合力將該2 顆馬達搬至同巷32號空屋內
    1 樓樓梯旁之地面上。乙○○又與該年籍不詳之成年男子共
    同分持鐵剪1 把、尖嘴鉗2 把、鉗子1 把、螺絲起子5 支、
    老虎鉗1 把及扳手1 把等工具，進入同巷18號無人居住空屋
    內，分持上開工具竊取該屋內財物之際，因發出敲擊聲響，
    為隔鄰之甲○○發現而報警處理，另名年籍不詳之成年男子
    察覺被人發現事跡敗露，遂迅速經由社區小門快步走到附近
    的電子遊藝場前乘坐已在該處等候友人之機車逃離現場，乙
    ○○則跑往4 樓頂樓再躲至同棟32號空屋1 樓內。嗣於同日
    凌晨零時50分許，承辦員警會同甲○○逐層搜尋該相連之整
    排建物始在桃園縣大園鄉○○○路120 巷32號無人居住之空
    屋1 樓發現乙○○其人，並於其身旁靠近1 樓樓梯之地板上
    ，查獲甲○○所有馬達2 顆，再於同巷18號空屋內扣得上開
    供竊盜所用工具鐵剪1 把、尖嘴鉗2 把、鉗子1 把、螺絲起
    子5 支、老虎鉗1 把、扳手1 把、護目鏡1 個及當時還開著
    燈之照明燈1 把。案經桃園縣政府警察局大園分局報請臺灣
    桃園地方法院檢察官偵查後聲請簡易判決處刑。
    理    由
壹、程序方面：
一、按被告以外之人於審判外之言詞或書面陳述，除法律有規定
    者外，不得作為證據；被告以外之人於偵查中向檢察官所為
    之陳述，除顯有不可信之情況者外，得為證據；被告以外之
    人於審判外之陳述，雖不符前4 條之規定，而經當事人於審
    判程序同意作為證據，法院審酌該言詞陳述或書面陳述作成
    時之情況，認為適當者，亦得為證據；當事人、代理人或辯
    護人於法院調查證據時，知有第159 條第1 項不得為證據之
    情形，而未於言詞辯論終結前聲明異議者，視為有前項之同
    意。刑事訴訟法第159 條第1 項、第159 條之1 第2 項、第
    159 條之5 就此分別定有明文。經查：
  (一)證人即被害人甲○○於偵查中向檢察官所為之陳述，屬被告
    以外之人於審判外所為之陳述，均為傳聞證據，惟現階段刑
    事訴訟法規定檢察官代表國家偵查犯罪、實施公訴，依法其
    有訊問被告、證人及鑑定人之權，證人、鑑定人且須具結，
    而實務運作時，檢察官偵查中向被告以外之人所取得之陳述
    ，原則上均能遵守法律規定，不致違法取供，其可信度極高
    ，是以，刑事訴訟法於92年2 月6 日修正時，即為兼顧理論
    與實務，以該法第159 條之1 第2 項規定，除顯有不可信之
    情況者外，得為證據（參考刑事訴訟法第159 條之1 立法理
    由）。惟依同法第158 條之3 規定，證人依法應具結而未具
    結者，其證言不得作為證據。是本件證人甲○○於偵查中所
    為之證述，並未經該證人依法具結，故證人甲○○於偵查中
    所為之證述，不得作為證據。
  (二)被告對於檢察官所提作為證據之證人甲○○於警詢中之陳述
    、桃園縣政府警察局大園分局搜索扣押筆錄、扣押物品收據
    暨扣押物品目錄表、贓物領據等證據之證據能力，均表示不
    爭執，復於本案言詞辯論終結前，未曾聲明異議，本院審酌
    上開證據並無公務員非法取得之情狀，即應認上開證據均得
    作為本案證據。
  (三)卷附現場照片4 幀、扣案鐵剪、尖嘴鉗、鉗子、螺絲起子、
    老虎鉗、扳手、護目鏡及照明燈等照片4 幀，及扣案竊盜工
    具鐵剪1 把、尖嘴鉗2 把、鉗子1 把、螺絲起子5 支、老虎
    鉗1 把、扳手1 把、護目鏡1 個及照明燈1 把，均非供述證
    據，無傳聞法則之適用，與本案具有關聯性，且上開物證係
    經偵辦員警合法取得，自得作為本案證據。
貳、實體方面：
一、訊據被告乙○○矢口否認涉有上揭竊盜犯行，辯稱：伊當晚
    只是在該32號空屋內小便，被害人所有之馬達雖然在該空屋
    內，但不是伊竊取的，伊因有做過心臟移植手術，不能搬重
    物，且該空屋距離被害人的住處還有好幾間房子的距離，伊
    不可能搬得動云云；其於檢察官訊問時則辯稱：伊當時在那
    邊1 樓空屋上廁所等朋友，因為那邊沒有門，伊內急，伊原
    與其朋友約在土地公廟那邊，但等不到伊朋友又尿急，剛好
    被害人甲○○居住之社區鐵門小門沒關，所以伊就進去了云
    云。惟查，證人甲○○於本院審理時證稱：兩顆加壓馬達原
    放置在其座落桃園縣大園鄉○○○路120 巷20號住處頂樓上
    （四樓），案發前之96年10月15日伊家中整天沒水可用，所
    以伊就在當天下午上住處頂樓檢查水管，發現頂樓上接著白
    鐵水塔的塑膠管被破壞，伊就順便檢查頂樓有無異狀，發現
    通往頂樓的人孔蓋的螺絲都被褪掉，其他好幾個水管也都被
    破壞，之後伊就自己將被破壞的水管修好，當天晚上伊還提
    醒伊太太可能有小偷，要小心一點。翌日即96年10月16日凌
    晨0 點多，伊與其太太聽到隔壁有聲音，於是伊就上伊住處
    頂樓發現隔壁的頂樓人孔蓋被翻開，伊就趴在頂樓被翻開的
    人孔蓋旁聽到有人說話的聲音，伊接著又下樓走到隔壁空屋
    1 樓，將耳朵貼在隔壁空屋的木門上，聽到有兩名以上之男
    子的交談聲，還有工具放置地上及使用的聲音。因為該空屋
    內有放著伊個人所有的商品、生財器具、電纜線（8 平方4
    芯60M 長）、38平方及50平方的電線（60-70 公尺長）等物
    品，伊直覺是有小偷，就用手機向大園派出所報案，並與伊
    姐夫、太太、姐姐等人分別守住現場出入口以防小偷脫逃，
    在警察來臨前，伊三姐發現有1 個男子自伊居住社區之32號
    空屋走出，離開他們居住的社區，並快步走到附近的一家獅
    子林電動遊樂場前，那裡已有三名騎機車之男子在該處等候
    該男子，該男子後來就被騎機車之人載走。事後發現伊所有
    之2 顆馬達被搬到32號空屋1 樓，而工具等物品則在空屋3
    樓被發現，伊等居住的社區有圍牆與外面隔離，有大門及小
    門，因小門故障，伊判斷小偷應該是從小門進入伊等居住之
    社區，伊的住處是在該排房子倒數第4 間，扣案的工具是在
    倒數第3 間發現，查獲被告的地點是在進入社區的第1 間空
    屋即32號，該屋1 樓梯旁之地面上有查獲伊失竊的兩顆馬達
    。伊失竊之馬達一顆約15-20 公斤重。（問：你們是等警察
    到場後才逐層檢查現場嗎？）是等到第2 批警力到了，約報
    案後15分鐘後才開始檢查現場，伊與警察後來上頂樓查看，
    第1 間空屋（指32號空屋）的人孔蓋被翻開，我就和1 名警
    察從頂樓下樓逐層檢查，後來發現被告在該空屋1 樓，他說
    他要上廁所，而當時馬達就在1 樓靠近樓梯的地板上。（檢
    察官問：從你發現小偷報警後，到你發現被告約相隔多久時
    間？）大約20分鐘。（檢察官問：在這20分鐘內，有無其他
    人進出你們社區？）沒有人進入我們社區，但我三姐發現有
    1 個男子從發現被告該空屋1 樓經由社區小門快速離開等語
    。衡情證人所居住之社區既設有鐵門隔絕內外，縱被告於檢
    察官偵訊時辯稱因伊在該土地公廟久候友人而尿急，且該社
    區鐵門上之便門因損壞而可自由開啟，被告亦無捨該土地公
    廟之廁所不用，而步行至距離約10公尺外之該社區，並擅自
    開啟該社區鐵門上之便門，進入該社區內尋找廁所之理，足
    見被告顯非為尋找廁所而進入該社區之空屋內，此外，在查
    獲被告所在之該空屋內1 樓樓梯旁之地板復查獲被害人甲○
    ○所失竊之馬達2 個，又被害人甲○○隔壁空屋內，並當場
    扣得鐵剪1 把、尖嘴鉗2 把、鉗子1 把、螺絲起子5 支、老
    虎鉗1 把、扳手1 把、護目鏡1 個、照明燈1 把可資佐證，
    此外，並有贓物領據1 紙、現場、贓物及扣案工具照片共8
    幀附卷足資佐證，足認被告上開辯解顯與一般事理有違，應
    係其事後臨訟編織之飾詞，委難採信。是本案事證明確，被
    告上開加重竊盜犯行，堪以認定。
二、核被告乙○○與年籍不詳之成年男子共同於夜間，分持客觀
    上足供兇器使用之鐵剪1 把、尖嘴鉗2 把、鉗子1 把、螺絲
    起子5 支、老虎鉗1 把及扳手1 把等工具，進入甲○○位於
    桃園縣大園鄉○○○路120 巷20號甲○○住處4 樓樓頂，竊
    得甲○○所有置於該處之馬達2 顆得手之所為，係犯刑法第
    321 條第1 項第1 款、第3 款之加重竊盜罪。又被告乙○○
    與年籍不詳之成年男子就上開竊盜犯行間，有犯意之聯絡與
    行為之分擔，為共同正犯。又被告前曾因贓物案件，經本院
    於95年2 月17日以95年度桃簡字第200 號刑事簡易判決判處
    有期徒刑4 月，於同年2 月17日判決確定，於95年4 月17
    日易科罰金執行完畢之事實，有臺灣桃園地方法院檢察署刑
    案資料查註紀錄表、臺灣高等法院被告乙○○前案紀錄表各
    1 份附卷可稽，其於徒刑執行完畢後5 年內，故意再犯本件
    有期徒刑以上之罪，為累犯，應依刑法第47條第1 項規定，
    加重其刑。爰審酌被告犯罪之動機、目的、於夜間侵入他人
    之住宅又攜帶上開足供兇器使用之工具竊取他人之財物之手
    段，嚴重影響他人居住安寧之秩序甚鉅及其有上述之前科紀
    錄，品性非佳、生活狀況、智識程度為高職畢業、犯罪所生
    之損害，被竊財物之價值，及犯罪後矢口否認之態度等一切
    情狀，量處如主文所示之刑，以示懲儆。至扣得鐵剪1 把、
    尖嘴鉗2 把、鉗子1 把、螺絲起子5 支、老虎鉗1 把、扳手
    1 把、護目鏡1 個、照明燈1 把等竊盜工具，雖為被告與另
    名不詳年籍之男子共同竊盜所用之工具，惟被告及被害人甲
    ○○均否認為渠等所有，因無積極事證足認係屬於被告乙○
    ○或另名共犯所有之物，故不予宣告沒收，併予明。
三、本件經檢察官聲請簡易判決處刑，經本院認有刑事訴訟法第
    四百五十一條之一第四項但書第一款情形，改行通常程序，
    附此敘明。
四、據上論斷，應依刑事訴訟法第452 條、第299 條第1 項前段
    ，刑法第28條、第321 條第1 項第1 、3 款、第47條第1 項
    ，判決如主文。
本案經檢察官鄭東到庭執行職務。
中    華    民    國    97    年    3     月    31    日
                  刑事第九庭    法  官  游紅桃
以上正本證明與原本無異。
如不服本判決，應於送達後10日內，向本院提出上訴狀。
                                書記官  陳玉芳
中    華    民    國    97    年    3     月    31    日
附錄論罪科刑法條：
中華民國刑法第321條第1項（加重竊盜罪）
犯竊盜罪而有左列情形之一者，處六月以上、五年以下有期徒刑
：
一、於夜間侵入住宅或有人居住之建築物、船艦或隱匿其內而犯
    之者。
二、毀越門扇、牆垣或其他安全設備而犯之者。
三、攜帶兇器而犯之者。
四、結夥三人以上而犯之者。
五、乘火災、水災或其他災害之際而犯之者。
六、在車站或埠頭而犯之者。


司法院資訊處製作；財團法人民間司法改革基金會備份。
